臺灣臺中地方法院臺中簡易庭小額民事判決
111年度中小字第728號
原      告  簡莉庭  

被      告  李嘉偉  


上列被告因侵占案件（110年度簡字第852號），經原告提起刑事
附帶民事訴訟請求賠償損害（110年度簡附民字第60號），由本
院刑事庭裁定移送前來，本院於民國111年2月16日言詞辯論終結
，判決如下︰
    主　　　文
被告應給付原告新臺幣壹萬伍仟元。
原告其餘之訴駁回。
訴訟費用新臺幣壹仟元，由被告負擔其中新臺幣壹佰伍拾元；餘
新臺幣捌佰伍拾元由原告負擔。
本判決原告勝訴部分得假執行。但被告如以新臺幣壹萬伍仟元為
原告預供擔保，得免為假執行。
    事實及理由
壹、程序事項：
　一、按訴狀送達後，原告不得將原訴變更或追加他訴，但擴張
      或減縮應受判決事項之聲明者，不在此限，民事訴訟法第
      255條第1項第3款定有明文。本件原告起訴時聲明原為：
      「被告應給付原告新臺幣（下同）200萬元」（見附民卷
      第5頁）；嗣於民國111年2月16日言詞辯論期日以言詞變
      更訴之聲明為：「被告應給付原告10萬元」（見本院卷第
      70頁），核屬減縮應受判決事項之聲明，合於上開規定，
      先予敘明。
　二、次按簡易事件因訴之變更或一部撤回，致其訴之全部屬於
      民事訴訟法第436條之8第1項之範圍者，承辦法官應以裁
      定改用小額程序，並將該簡易事件報結後改分為小額事件
      ，由原法官依小額程序繼續審理，同一地方法院適用簡易
      程序審理事件事務分配辦法第7條第3項定有明文。本件原
      告減縮應受判決事項之聲明後，其訴訟標的金額在10萬元
      以下，核屬民事訴訟法第436條之8第1項規定之範圍，本
      院已於111年2月16日當庭諭知改依小額訴訟程序審理，併
      此說明。
　三、被告經合法通知，未於言詞辯論期日到場，核無民事訴訟
      法第386條各款所列情形，依民事訴訟法第436條之23準用
      第433條之3規定，本院依職權由原告一造辯論而為判決。
貳、兩造爭執要旨：　　　　
  一、原告主張：被告於109年12月16日晚間6時19分許，在臺中
      市烏日區站區二路8號「高鐵臺中站」二樓車站大廳之8號
      售票櫃檯前，發現前一位購票者即原告遺失在該處之Appl
      e廠牌行動電話2支（以下合稱系爭行動電話，各裝有SIM
      卡1張）後，竟意圖為自己不法之所有，基於侵占遺失物
      之犯意，徒手將系爭行動電話放入其隨身攜帶之包包內而
      易持有為所有，侵占入己。嗣於110年3月間，原告經臺中
      市政府警察局烏日分局員警通知，始領回系爭行動電話。
      惟原告因系爭行動電話遭被告侵占，已重新購買2支行動
      電話、並支出SIM卡之掛失費用及搭乘計程車之交通費用
      。為此，爰依侵權行為之法律關係，提起本件訴訟，請求
      法院審酌被告侵占系爭行動電話期間所受有之利益，認定
      原告因此所受之損害等語，並聲明：被告應給付原告10萬
      元。
  二、被告未於言詞辯論期日到場，曾提出民事答辯狀略以：被
      告經警方通知後，業將系爭行動電話取回，已回復損害發
      生前之原狀，應無損害可言。又系爭行動電話設有密碼鎖
      ，被告根本無法開啟使用等語。並聲明：㈠原告之訴駁回
      。㈡願供擔保，請准宣告免為假執行。
參、得心證之理由：
  一、原告主張被告於109年12月16日晚間6時19分許，在臺中市
      烏日區站區二路8號「高鐵臺中站」二樓車站大廳之8號售
      票櫃檯前，發現前一位購票者即原告遺失在該處之系爭行
      動電話（各裝有SIM卡1張）後，竟意圖為自己不法之所有
      ，基於侵占遺失物之犯意，徒手將系爭行動電話放入其隨
      身攜帶之包包內而易持有為所有，侵占入己。嗣於110年3
      月間，原告經臺中市政府警察局烏日分局員警通知，始領
      回系爭行動電話等情，業經本院依職權調取本院110年度
      簡字第852號刑事卷宗核閱無誤，且為被告所不爭執，堪
      信原告所陳上情為真正，本院即採為判決之基礎。
  二、按因故意或過失，不法侵害他人之權利者，負損害賠償責
      任。故意以背於善良風俗之方法，加損害於他人者亦同，
      民法第184條第1項定有明文。本件被告將原告所有之系爭
      行動電話侵占入己，係不法侵害原告之財產權，雖原告嗣
      後已取回系爭行動電話，惟原告於被告侵占系爭行動電話
      期間仍因無法使用系爭行動電話，造成生活及工作上之不
      便而受有損害，則原告依上開規定，請求被告就其所受損
      害負賠償之責，於法自屬有據。被告抗辯原告業將系爭行
      動電話取回，已回復損害發生前之原狀，應無損害可言云
      云，尚非可採。
  三、復按當事人已證明受有損害而不能證明其數額或證明顯有
      重大困難者，法院應審酌一切情況，依所得心證定其數額
      ，民事訴訟法第222條第2項定有明文。本件原告就其所受
      損害雖無法提出單據證明其數額，然本院審酌原告自述其
      於系爭行動電話遭被告侵占期間，已花費將近10萬元重新
      購買2支行動電話，該2支行動電話於原告取回系爭行動電
      話後對原告已屬多餘，原告雖可出售該2支行動電話以獲
      取價金，但必然會有二手機之折價損失；又原告遺失系爭
      行動電話後，為避免系爭行動電話遭他人冒名使用，曾向
      電信公司辦理SIM卡掛失手續，另為尋回系爭行動電話而
      報警處理，因而支出掛失費用300元及搭乘計程車往返之
      交通費用，且系爭行動電話內儲存有原告公司之機密及員
      工個資，原告在被告侵占系爭行動電話期間，無法順利查
      得上開資料而延誤工作進度，此亦據原告陳明在卷，並符
      合一般人遺失行動電話後通常會採取之補救處理方式，應
      堪採信。準此，本院認為原告因被告侵占系爭行動電話所
      受損害之數額以15,000元為適當。
  四、從而，原告依侵權行為之法律關係，請求被告給付原告15
      ,000元，為有理由，應予准許；逾此範圍之請求，則屬無
      據，應予駁回。
  五、本件事證已臻明確，兩造其餘攻擊防禦方法及舉證，核於
      判決結果不生影響，爰不一一論斷，附此敘明。
  六、本件係依小額訴訟程序所為被告部分敗訴之判決，依民事
      訴訟法第436 條之20規定，就原告勝訴部分應依職權宣告
      假執行。被告陳明願供擔保，請准宣告免為假執行，經核
      於法並無不合，爰酌定相當之擔保金額，併准許之。
  七、依民事訴訟法第436 條之19第1 項、第79條規定，本件訴
      訟費用額確定為1,000 元（即原告繳納之第一審裁判費1,
      000元），依兩造之勝敗比例，由被告負擔其中150 元，
      餘由原告負擔。
中　　華　　民　　國　　111 　年　　3 　　月　　4 　　日
                  臺中簡易庭    法  官  林筱涵
以上為正本係照原本作成。
如不服本判決，應於送達後二十日內，以判決違背法令為理由，
向本院提出上訴狀並表明上訴理由（上訴理由應表明一、原判決
所違背之法令及其具體內容；二、依訴訟資料可認為原判決有違
背法令之具體事實），如於本判決宣示後送達前提起上訴者，應
於判決送達後廿日內補提上訴理由書（須附繕本）。
中　　華　　民　　國　　111 　年　　3 　　月　　4 　　日
                                書記官  張峻偉